臺灣臺南地方法院民事裁定　　　　　　　 100年度抗字第62號
抗　告　人　蔡清福
相　對　人　蕭文根
上列當事人間請求本票裁定強制執行事件，抗告人對於民國100
年7月11日本院100年度司票字第1111號裁定提起抗告，本院裁定
如下：
    主  文
抗告駁回。
抗告程序費用新臺幣壹仟元由抗告人負擔。
    理  由
一、抗告意旨略以：
  (一)相對人持有抗告人簽發之金額新臺幣（下同）330,000元本
    票（下稱系爭本票）聲請本院裁定准予執行，惟抗告人並不
    認識相對人，與其也未有任何金錢上之往來，抗告人不可能
    直接簽發系爭本票予以相對人，故相對人取得系爭本票應係
    轉讓而來。又抗告人所簽發之系爭本票已於到期日前全部清
    償完畢，只是清償後債權人並未返還系爭本票，而抗告人亦
    疏未要求取回系爭本票。則相對人與抗告人既不相識，且系
    爭本票之債權金額早已清償完畢，故相對人取得系爭本票是
    否善意或無過失即令人存疑，依票據法第14條第1項之規定
    ，相對人不應享有系爭本票上所載權利。
  (二)系爭本票並未免除作成拒絕證書：本票全部或一部不獲承兌
    或付款後，執票人應請求作成拒絕證書證明之，系爭本票雖
    載有「本本票免除成作拒絕證書」，但其意義與「免除作成
    拒絕證書」是否相同不免令人懷疑，故依有疑應有利於被告
    之推定，應推定系爭本票並未免除持票人作成拒絕證書之義
    務。
  (三)系爭本票未於期限內提示：退步言，依票據法第124條準用
    第69條之規定，本票執票人應於到期日或其後二日內，為付
    款之提示，又系爭本票縱有免除作成拒絕證書之約定，但依
    票據法第124條準用第95條之規定，執票人仍應於所定期限
    內為付款之提示，系爭本票之到期日為民國98年3月27日，
    但從該日期至今未有任何人持系爭本票向抗告人提示要求付
    款，故相對人聲請狀內事實及理由所述「經提示未獲付款。
    聲請人雖屢為催討仍未蒙置理」顯係不實。故既未提示即不
    能行使追索權。據上所述，相對人向本院聲請對本票准許強
    制執行事件之裁定，顯無理由，應予以廢棄等語。
二、按稱本票者，謂發票人簽發一定之金額，於指定之到期日，
    由自己無條件支付與受款人或執票人之票據；執票人向本票
    發票人行使追索權時，得聲請法院裁定後強制執行，票據法
    第3條、第123條定有明文。又本票執票人依上開規定聲請法
    院裁定准許對發票人強制執行，係屬非訟事件，此項聲請之
    裁定，僅依非訟事件程序，就本票形式上之要件是否具備，
    以審查強制執行許可與否，並無確定實體上法律關係存否之
    效力，如發票人就票據債務之存否有爭執時，應由發票人提
    起確認之訴，以資解決（最高法院56年臺抗字第714號及57
    年臺抗字第76號判例要旨可資參照）。又按本票既載明免除
    作成拒絕證書，則執票人聲請裁定准予強制執行時，自毋庸
    提出已為付款提示之證據。且本票執票人依票據法第123條
    規定向本票發票人行使追索權，聲請法院裁定准予強制執行
    ，係屬非訟事件，對於此項聲請所為裁定，僅依非訟事件程
    序，就本票形式上之要件是否具備予以審查為已足。相對人
    如主張執票人未為提示，依票據法第124條準用同法第95條
    但書之規定，應由其負舉證之責，亦有最高法院84年台抗字
    第22號裁定可資參照。
三、經查：
  (一)觀諸原審卷附相對人所提出載有免除作成拒絕證書之本票影
    本，該本票發票人欄確有抗告人之簽名，且系爭本票票面已
    載明「本票」二字、金額、發票年、月、日及無條件擔任兌
    付等絕對必要記載事項，依系爭本票之記載形式上觀察，本
    票之應記載事項均記載齊備，並無票據無效之情形存在，因
    此，本院司法事務官依據相對人所提出本票為形式上判斷，
    而據以准許強制執行，其裁定並無違誤。而抗告人主張其不
    認識相對人，未與之有任何金錢上往來，相對人持有系爭本
    票疑係出於惡意，且抗告人早已清償系爭本票之債權金額等
    語，核屬票據債務已否清償或存否之實體爭執，揆諸上開說
    明，應由抗告人另行提起訴訟，以資解決，要非於本件非訟
    程序所得加以審究。
  (二)抗告人又稱系爭本票雖載有「本本票免除成作拒絕證書」，
    但其意義與「免除作成拒絕證書」是否相同不免令人懷疑，
    應推定系爭本票並未免除持票人作成拒絕證書之義務云云。
    查，系爭本票所載「本本票免除成作拒絕證書」，核其文意
    即為免除作成拒絕證書之意，應無疑義，且依前揭說明，原
    審就系爭本票為形式審查為已足，抗告人抗辯應推定系爭本
    票並未免除持票人作成拒絕證書義務等語，並無可取。
  (三)至抗告人辯稱系爭本票之到期日為98年3月27日，但至今未
    有任何人持系爭本票向抗告人提示要求付款，故既未提示即
    不能行使追索權云云。然查，系爭本票上載有該票免除作成
    拒絕證書等語，而相對人於原審之聲請狀主張其已遵期提示
    系爭本票，參照前開說明，抗告人主張相對人未提示系爭本
    票，自應由抗告人負舉證之責，抗告人既未舉證證明，即難
    認其抗辯為真。綜上所述，原裁定就系爭本票裁定准予強制
    執行，核無不合，抗告人執前述理由提起抗告，尚屬無據，
    應予駁回。
四、按非訟事件，依法應由關係人負擔費用者，法院裁定命關係
    人負擔時，應一併確定其數額；非訟事件程序費用之負擔，
    有相對人者，準用民事訴訟法有關訴訟費用之規定，非訟事
    件法第24條第1項及同法第21條第2項分別定有明文。本件抗
    告既經駁回，依上開規定，本院應予確定訴訟費用額。查抗
    告人提起本件抗告，除繳納抗告費1,000元外，未有其他程
    序費用之支出。爰確定本件抗告程序費用額為1,000元，並
    命由抗告人負擔。
五、據上論結，本件抗告為無理由，依非訟事件法第46條、第21
    條第2項、第24條第1項，民事訴訟法第495條之1第1項、第4
    49條第1項、第95條、第78條，裁定如主文。
中    華    民    國   100    年    8     月    31    日
                        民事第二庭  法  官  高俊珊
以上正本證明與原本無異。
本件裁定不得再抗告。
中    華    民    國   100    年    9     月    9     日
                                    書記官  蔡雅惠